臺灣苗栗地方法院刑事判決　　　　　　　 93年度訴字第360號
公　訴　人　臺灣苗栗地方法院檢察署檢察官
被　　　告　辛○○
被　　　告　戊○○
上列被告因偽造文書等案件，經檢察官提起公訴（92年度偵字第
2542號、92年度偵字第3322號、92年度偵字第3938號），本院訊
問被告後，經合議庭裁定改依簡式審判程序判決如下：
    主   文
辛○○、戊○○共同連續行使偽造準私文書，足以生損害於他人
，各處有期徒刑陸月，如易科罰金，均以參佰元折算壹日。均緩
刑貳年。
扣案如附表三所示適用於PS主機之盜版遊戲光碟壹佰貳拾陸片、
適用於PSII主機之盜版遊戲光碟共伍佰拾肆片，附表四所示適用
於PSII主機之盜版遊戲光碟柒拾陸片，附表五所示盜版任天堂內
建式主機玖台、遊戲卡匣貳拾參盒，適用於PSII主機之盜版三國
志戰記II壹片，及帳冊壹本、遊戲目錄拾玖本均沒收。
    事   實
一、辛○○、戊○○夫妻均無不良素行，共同在苗栗縣苗栗市○
    ○街57號經營「生活遊戲工坊」，以販售各類電視遊樂主機
    、週邊設備及光碟、卡匣等軟體為業，明知附表一（編號一
    至十四）之商標圖案，係經日商新力電腦娛樂股份有限公司
    （下稱新力公司）、日商卡波光股份有限公司（下稱卡波光
    公司）、日商可樂美股份有限公司、日商南歌股份有限公司
    、日商萬代股份有限公司、日商思奎爾（改名為史克威爾˙
    艾尼克斯）股份有限公司，向我國經濟部中央標準局（現改
    制為智慧財產局）申請註冊取得商標專用權；另附表二所示
    「Nintendo」等11項設計圖，係經日商任天堂股份有限公司
    （下稱任天堂公司），分別向我國經濟部或智慧財產局申請
    註冊取得商標專用權之商標，均仍在專用期間，分別使用於
    各種遊戲光碟軟、硬體或遊戲卡匣，且其商標在電腦遊戲軟
    體業享有高知名度，亦為相關消費者所熟悉。辛○○、戊○
    ○二人又明知某真實姓名不詳綽號「阿威」或「阿輝」之成
    年男子，自民國（下同）91年10月間起，前往上開店址兜售
    下列之電視遊樂主機、週邊設備及光碟、卡匣，係侵害他人
    之商標專用權及著作權物品：適用於新力公司發售之電腦
    遊戲主機「PlayStation 」、「Playstation2」之遊戲光碟
    ，係侵害新力公司、卡波光公司著作權的盜版軟體，經使用
    在「PlayStation 」、「Playstation2」主機，會出現前揭
    「PS」商標圖樣，及在螢幕下方會出現「LI CENSED BY　SO
    NY COMPUTER ENTERTAINMENT INC.」等因英文授權字樣，足
    以使消費大眾誤認該遊戲光碟係新力公司所發行。任天堂
    內建式電視遊樂機，及適用任天堂公司遊戲機之卡匣，均係
    擅自重製任天堂公司所發行的遊戲軟體或遊戲卡匣之侵害任
    天堂公司著作權的物品，且在卡匣的包裝紙盒、說明書、收
    容盒或卡匣表面及標帖上顯示，或在內建式電視遊戲機，或
    卡匣插入適用之遊戲主機操作後會在螢幕上顯示，如附表二
    所示侵害任天堂公司的各式商標（合卡的卡匣，同一卡匣有
    侵害數個遊戲商標者），均足以使消費大眾誤認該內建式電
    視遊樂機或卡匣係任天堂公司所發行。「三國志戰記Π」
    係侵害台灣光榮綜合資訊股份有限公司（下稱光榮公司）著
    作權之盜版遊戲光碟。並對該等仿冒遊戲光碟、卡匣軟體內
    有虛偽記載經該等公司授權之文字（以電視遊樂器執行時在
    螢幕上會顯示上開授權文字），表示該等光碟、卡匣軟體產
    品，係新力等公司生產或授權生產之一定用意證明之準私文
    書，有所認識，辛○○、戊○○竟基於意圖營利而販賣及行
    使偽造準私文書之概括犯意聯絡，自91年10月間起，至92年
    8 月20日止，在上開生活遊戲工坊，就適用於「PlayStatio
    n 」、「Playstation2」遊戲主機之盜版遊戲光碟（前揭三
    國志戰記II亦適用於PSII系統），分別以每片約新台幣（下
    同）100 元至150 元之價格購入，再以180 元至20 0元之價
    格出售；就任天堂內建式電視遊樂機，以每台500 元至60 0
    元之價格，以每台790 元或800 元價格售出；就適用於任天
    堂主機之卡匣，每盒200 元購入後，以每盒500 元至600 元
    之價格售出而行使之，藉以賺取差價牟利，以此方式連續侵
    害新力公司、卡波光公司、任天堂公司之商標權，影響該等
    公司之商譽，及上開三家公司與光榮公司之著作權，並行使
    偽造準私文書，足以生損害於上開公司。
二、嗣分別於下列時、地，為警查獲：
（1）苗栗縣警察局苗栗分局刑事組員警，持本院核發之搜索票
     ，於92年6 月24日上午10許，至苗栗縣苗栗市○○路377
     號辛○○、戊○○住處搜索，當場查獲如附表三所示適用
     於PS主機之盜版遊戲光碟126 片、適用於PSII主機之盜版
     遊戲光碟495 片；警方續於同日上午11時30分許，至苗栗
     縣苗栗市○○街57號「生活遊戲工坊」搜索，當場查獲適
     用於PSII主機之盜版遊戲光碟19片、帳冊1 本、遊戲目錄
     19 本 。
（2）內政部警政署保安警察第二總隊第一大隊第三中隊員警，
     持本院核發之搜索票，於92年8 月20日下午5 時20分許，
     至苗栗縣苗栗市○○街57號「生活遊戲工坊」搜索，當場
     扣得如附表四所示適用於PSII主機之盜版遊戲光碟76片、
     光榮公司之三國志戰記II1 片，及如附表五所示盜版任天
     堂內建式主機9 台、遊戲卡匣23盒（均為合卡）。
三、案經新力公司及卡波公司委由台灣國際專利法律事務所壬○
    ○律師、丁○○、己○○及乙○○，任天堂公司委由庚○○
    律師及癸○○、光榮公司委由丙○○、甲○○，分別訴由苗
    栗縣警察局苗栗分局及內政部警政署保安警察第二總隊第一
    大隊第三中隊報請台灣苗栗地方法院檢察署檢察官偵查起訴
    。
    理  由
一、前揭事實，業據被告辛○○、戊○○二人向本院認罪，並經
    新力公司及卡波公司委由台灣國際專利法律事務所壬○○律
    師、丁○○、己○○及乙○○，任天堂公司委由庚○○律師
    及癸○○、光榮公司委由丙○○、甲○○提出告訴之情節相
    符。且有附表一編號一至十四之商標註冊證、附表二編號一
    至十一之商標註冊證等影本在卷足憑，其中附表一編號一
    至八附在告訴人新力、卡波光公司於92年7 月14日之告訴狀
    （參見92年度偵字第2542號偵查卷二，第20頁至第34 頁）
    ；附表一編號九至十三附在告訴人新力公司、卡波光公司
    於92年8 月4 日之告訴狀（參見92年度偵字第2542號偵查卷
    三，第85頁至第92頁）；附表一編號十四附在告訴人新力
    公司、卡波光公司於92年10月1 日之告訴狀（參見92年度偵
    字第3938號偵查卷第13頁）；附表二編號一至十一附在任
    天堂公司於92年12月9 日之告訴狀（參見92年度偵字第3322
    號偵查卷第20頁至第39頁）。此外復有警方於92年6 月24日
    上午10許，在被告二人住處查獲如附表三所示適用於PS主機
    之盜版遊戲光碟126 片、適用於PSII主機之盜版遊戲光碟49
    5 片，及在「生活遊戲工坊」查獲適用於PSII主機之盜版遊
    戲光碟19片、帳冊1 本、遊戲目錄19本，另於92年8 月20日
    下午5 時20分許，在「生活遊戲工坊」查獲如附表四所示適
    用於PSII主機之盜版遊戲光碟76片、光榮公司之三國志戰記
    II1 片、如附表五所示盜版任天堂內建式主機9 台、遊戲卡
    匣23盒（均為合卡）等扣案足資佐證，是被告辛○○、戊○
    ○二人之自白，與事實相符。事證明確，被告二人上開犯行
    ，均堪認定，應依法予以論科。
二、按「『商標』，乃因表彰自己營業之商品，以文字、圖形、
    記號、顏色組合或其聯合式，足以使一般商品購買人認識其
    為表彰商品、並得藉以與他人之商品相區別之標識。又所謂
    『商標之使用』，係指為行銷之目的，將商標用於商品或其
    包裝、容器、標帖、說明書、價目表或其他類似物件上，而
    持有、陳列或散布者而言，92年5 月28日修正公布前商標法
    第2 條、第5 條、第6 條定有明文。而商標專用權人使用商
    標於『商品』上，不僅指有體物之商品，即使用於電腦程式
    之商品上，亦屬之。此觀92年5 月28日修正公布（同年11月
    28日施行）商標法第6 條，將『利用平面圖像、數位影音、
    電子媒體或其他媒介合物，足以使相關消費者認識其為商標
    』者，明定為商標之使用範圍，甚灼。再，光碟之電磁紀錄
    本身無法直接以感官理解，必須透過視訊轉化過程，始能顯
    現聲音、影像、符號，故法律乃將之擴張為文書之概念，於
    刑法第220 條第2 項規定，以錄音、錄影或電磁紀錄，藉機
    器或電腦之處理所顯示之聲音、影像或符號，足以表示其用
    意之證明者，以文書論。又文書之行使，每因文書性質、內
    容之不同而異；就電磁紀錄而言，祇須藉由機器或電腦處理
    ，即足以表示其文書之內容，行為人將偽造之光碟（電磁紀
    錄）藉由機器或電腦處理時，已有使用該偽造之準文書而達
    於行使之程度，固不待言；其因販賣而交付之情形，因買受
    者亦已達於可隨時使用該光碟之狀態，無待販賣者更有所主
    張，應認於交付時，即與行使無異。如同販賣翻印他人著作
    出版物（連同著作物之底頁、依出版社所載著作人、發行人
    、印刷者等一併翻印）圖利者，於交付偽造之著作物時，即
    已構成行使偽造準私文書罪，無須就該偽造之著作物之內容
    更有所主張。」（最高法院92年度台上字第5918號判決要旨
    、93年度台上字第1645號判決要旨參照）。
三、核被告辛○○、戊○○二人意圖營利而販售適用於新力公司
    、卡波光公司之盜版電腦遊戲主機光碟，及盜版之任天堂公
    司內建式電視遊樂機及卡匣，均係犯修正後商標法第82條之
    明知為侵害他人商標專用權商品而販賣罪、修正前著作權法
    第91條之1 第3 項之意圖營利侵害他人之著作財產權罪、刑
    法第216 條、第220 條第2 項、第210 條之行使偽造準私文
    書罪；被告二人販售盜版之光榮公司遊戲光碟，則係犯修正
    前著作權法第91條之1 第3 項之意圖營利侵害他人之著作財
    產權罪及刑法第216 條、第220 條第2 項、第210 條之行使
    偽造準私文書罪。起訴書雖未就被告二人對新力、卡波光公
    司犯有修正前著作權第91條之1 第3 項之罪，及就光榮公司
    犯有行使偽造準私文書罪起訴，然因與起訴部分有想像競合
    犯之裁判上一罪關係，依審判不可分原則，本院自應一併予
    以審理，附此敘明。被告二人有犯意聯絡及行為分擔，應論
    以共同正犯。被告二人所犯上開三罪，時間緊接，所犯罪名
    之構成要件相同，顯係基於概括之犯意而為，應依連續犯之
    規定，各論以一罪，並依法加重其刑。被告二人以一販賣行
    為，同時觸犯上開三罪名，應依刑法第55條前段想像競合犯
    之規定，從一重之行使偽造準私文書罪處斷。按被告辛○○
    、戊○○二人行為後，著作權法及商標法已有修正，其中
    著作權法已於93年9 月1 日修正經總統令公布，同年月3 日
    生效施行，修正前著作權法第91條之1 第1 項規定：「意圖
    營利而以移轉所有權之方法散布著作原件或其重製物而侵害
    他人之著作財產權者，處3 年以下有期徒刑、拘役，或科或
    併科新台幣75萬元以下罰金。」，第3 項規定：「犯第1 項
    之罪，其重製物為光碟者，處3 年以下有期徒刑、拘役，或
    併科新台幣150 萬元以下罰金。」，修正後著作權法第91條
    之1 第1 項規定：「擅自以移轉所有權之方法散布著作原件
    或其重製物而侵害他人之著作財產權者，處3 年以下有期徒
    刑、拘役，或科或併科新台幣50萬元以下罰金。」、第3 項
    規定：「犯前項之罪，其重製物為光碟者，處6 月以上3 年
    以下有期徒刑，得併科新台幣20萬元以上200 萬元以下罰金
    。但違反第87條第4 款規定輸入之光碟，不在此限。」，足
    見修正後著作權法第91條之1 第3 項規定，亦較修正前著作
    權法第91條之1 第3 項之規定較重，新舊法比較適用結果，
    依刑法第2 條第1 項但書規定，以修正前著作權法第91條之
    1 第3 項之規定對被告二人較有利。商標法亦經立法院修
    正通過，於92年5 月28日經總統令公佈，於同年11月28日施
    行，修正前商標法第62條原規定：「意圖欺騙他人，有左列
    情事之一者，處3 年以下有期徒刑、拘役或科或併科新台幣
    20萬元以下罰金：一、於同一商品或類似商品，使用相同或
    近似於他人註冊商標之圖樣者。二、於有關同一商品或類似
    商品之廣告、標帖、說明書、價目表或其他文書，附加相同
    或近似於他人註冊商標圖樣而陳列或散布者。」，修正前商
    標法第63條則規定：「明知為前條商品而販賣、意圖販賣而
    陳列、輸出或輸入者，處1 年以下有期徒刑、拘役或科或併
    科新台幣5 萬元以下罰金。」；修正後商標法第81條規定：
    「未得商標權人或團體商標權人同意，有下列情形之一者，
    處3 年以下有期徒刑、拘役或科或併科新台幣20萬元以下罰
    金：一、於同一商品或服務，使用相同之註冊商標或團體商
    標者。二、於類似之商品或服務，使用相同之註冊商標或團
    體商標，有致相關消費者混淆誤認之虞者。三、於同一或類
    似之商品或服務，使用近似於其註冊商標或團體商標之商標
    ，有致相關消費者混淆誤認之虞者。」，修正後商標法第82
    條則規定；「明知為前條商品而販賣、意圖販賣而陳列、輸
    出或輸入者，處1 年以下有期徒刑、拘役或科或併科新台幣
    5 萬元以下罰金。」，因修正前後規定之刑度相同，新舊法
    比較適用結果，依刑法第2 條第1 項前段規定，自應適用裁
    判時法即修正後商標法第82條之規定處罰。爰審酌被告二人
    尚無前科紀錄，有臺灣高等法院被告全國前案紀錄表在卷可
    稽，素行尚稱良好，販賣侵害他人之商標專用權及著作權之
    商品，對告訴人造成不小損害，理應重罰，惟念其二人犯後
    均能坦白承認，深表悔意，及已與告訴人光榮公司和解，該
    公司表示不對被告二人求償，有該公司代理人提出之陳報狀
    1 紙在卷足憑等一切情狀，本院並參酌檢察官之具體求刑，
    分別量處被告二人如主文所示之刑及各諭知易科罰金之折算
    標準，以資懲儆。次查，被告二人前均未曾受有期徒刑以上
    刑之宣告，有上開前科表足憑，經此教訓後，應知警惕，當
    無再犯之虞，本院認為對其所宣告之刑，以暫不執行為適當
    ，爰併均宣告緩刑2 年，以勵自新。
四、至扣案如附表三所示適用於PS主機之盜版遊戲光碟126 片、
    適用於PSII主機之盜版遊戲光碟共514 片（即495 片+19 片
    ），附表四所示適用於PSII主機之盜版遊戲光碟76片，及盜
    版任天堂內建式主機9 台、遊戲卡匣23盒，均應依修正後商
    標法第83條之規定宣告沒收；另扣案適用於PSII主機之盜版
    三國志戰記II1 片，及帳冊1 本、遊戲目錄19本，則應依著
    作權法第98條之規定宣告沒收。
據上論斷，應依刑事訴訟法第273 條之1 第1 項、第299 條第1
項前段，修正前著作權法第91條之1 第3 項、第98條，修正後商
標法第82條、第83條，刑法第2 條第1 項、第11條前段、第56條
、第216 條、第220 條第2 項、第210 條、第55條前段、第41條
第1 項前段、第74條第1 款，罰金罰鍰提高標準條例第2 條，判
決如主文。
本案經檢察官黃智勇到庭執行職務。
中　　華　　民　　國　　94　　年　　3 　　月　　11　　日
                  刑事第二庭    法　官　柳章峰
以上正本與原本無異。
如不服本判決應於送達後10日內向本院提出上訴狀（須附繕本）
。
中　　華　　民　　國　　94　　年　　3 　　月　　11　　日
   　　                     　　書記官　歐明秀
附錄法條：
修正前著作權法第91條之1 第1 項：
意圖營利而以移轉所有權之方法散布著作原件或其重製物而侵害
他人之著作財產權者，處3 年以下有期徒刑、拘役，或科或併科
新台幣75萬元以下罰金。
第3 項：
犯第1 項之罪，其重製物為光碟者，處3 年以下有期徒刑、拘役
，或併科新台幣150 萬元以下罰金。
修正前著作權法第98條：
犯第91條至第96條之1 之罪，供犯罪所用或因犯罪所得之物，得
沒收。但犯第91條第3 項及第91條之1 第3 項之罪者，其得沒收
之物，不以屬於犯人者為限。
商標法第81條
未得商標權人或團體商標權人同意，有下列情形之一者，處3 年
以下有期徒刑、拘役或科或併科新臺幣20萬元以下罰金：
一  於同一商品或服務，使用相同之註冊商標或團體商標者。
二  於類似之商品或服務，使用相同之註冊商標或團體商標，有
    致相關消費者混淆誤認之虞者。
三  於同一或類似之商品或服務，使用近似於其註冊商標或團體
    商標之商標，有致相關消費者混淆誤認之虞者。
修正後商標法第83條：
犯前二條之罪所製造、販賣、陳列、輸出或輸入之商品，或所提
供於服務使用之物品或文書，不問屬於犯人與否，沒收之。
中華民國刑法第210條
 (偽造變造私文書罪)
偽造、變造私文書，足以生損害於公眾或他人者，處5 年以下有
期徒刑。
中華民國刑法第216條
 (行使偽造變造或登載不實之文書罪)
行使第條至第條之文書者，依偽造、變造文書或登載不實事項或
使登載不實事項之規定處斷。
中華民國刑法第220條
在紙上或物品上之文字、符號、圖畫、照像，依習慣或特約，足
以為表示其用意之證明者，關於本章及本章以外各罪，以文書論
。
錄音、錄影或電磁紀錄，藉機器或電腦之處理所顯示之聲音、影
像或符號，足以為表示其用意之證明者，亦同。
稱電磁紀錄，指以電子、磁性或其他無法以人之知覺直接認識之
方式所製成之紀錄，而供電腦處理之用者。
